【裁判字號】    98,抗,47
【裁判日期】    980706
【裁判案由】    本票裁定
【裁判全文】
臺灣士林地方法院民事裁定                98年度抗字第47號
抗  告  人  新亞視訊有限公司
兼      上
法定代理人  乙○○
                        樓
抗  告  人  甲○○
相  對  人  國寶人壽保險股份有限公司
法定代理人  丙○○
上列當事人間本票裁定事件，抗告人對於中華民國98年1月15日
本院98年度票字第133號裁定提起抗告，本院裁定如下：
    主  文
抗告駁回。
抗告程序費用新臺幣壹仟元由抗告人連帶負擔。
    理  由
一、按執票人向本票發票人行使追索權時，得聲請法院裁定後強
    制執行。二人以上在票據上共同簽名時，應連帶負責。票據
    法第123 條、第5 條第2 項分別定有明文。又本票執票人依
    上開法條之規定，聲請法院裁定許可對發票人強制執行，係
    屬非訟事件程序。法院僅就形式上審查得否准許強制執行，
    此項裁定並無確定實體上法律關係存否之效力。如發票人就
    票據債務之存否有爭執時，應由發票人提起確認之訴，以資
    解決（最高法院56年臺抗字第714 號、57年臺抗字第76號判
    例意旨參照）。而本票既載明免除作成拒絕證書，則執票人
    聲請裁定准予強制執行時，自毋庸提出已為付款提示之證據
    ，且本票執票人依票據法第123 條規定向本票發票人行使追
    索權，聲請法院裁定准予強制執行，係屬非訟事件，對於此
    項聲請所為裁定，僅依非訟事件程序，就本票形式上之要件
    是否具備予以審查為已足。發票人如主張執票人未為提示，
    依票據法第124 條準用同法第95條但書之規定，應由其負舉
    證之責。
二、本件相對人主張：伊執有抗告人為發票人，如原裁定所示之
    本票1 紙（下稱系爭本票），並免除作成拒絕證書，詎屆期
    提示後，尚有票款本金新臺幣2 億8,000 萬元未獲付款，依
    票據法第123 條之規定聲請裁定許可強制執行等情，已據提
    出系爭本票為證，原裁定予以准許，即無不合。
三、抗告意旨略以：相對人並未向抗告人提示請求付款，且因系
    爭本票未記載到期日，依票據法第120 條第2 項規定，視為
    見票即付，又見票即付之本票，自發票日起算，3 年間不行
    使，因時效而消滅，故相對人之付款請求權已因罹於3 年時
    效而消滅，原裁定仍准許相對人強制執行之聲請，實非適法
    ，為此提起抗告，請求廢棄原裁定，並駁回相對人之聲請。
四、經查，抗告人雖以相對人用存證信函檢附系爭本票影本催告
    抗告人付款，足證其未為提示付款云云為辯，惟查，系爭本
    票之到期日為民國98年1 月6 日，相對人之催告函寄發日則
    為98年2 月13日，時隔月餘，尚難僅以該存證信函即遽予推
    論相對人從未提示系爭本票正本請求抗告人付款，參諸前揭
    說明，抗告人所辯自不足憑採。另抗告人所稱系爭本票未載
    到期日，故相對人之付款請求權已罹於時效乙節，經核對卷
    附系爭本票影本，其上業已記載到期日為民國98年1 月6 日
    ，且該本票下方所附之授權書，亦載明抗告人授權相對人得
    自行填載到期日，是抗告人前開抗辯，已難置採；況相對人
    亦具狀否認有時效消滅之情事，則抗告人所提時效抗辯是否
    可採，即有待兩造充分攻擊防禦後，始足認定，尚非於非訟
    程序中，法院僅為形式審查所得審究，是抗告人此項抗辯，
    亦不足採。從而，原審法院所為許可強制執行之裁定，於法
    並無不合，抗告人以前揭理由提起抗告，指摘原裁定不當求
    予廢棄，揆諸首揭規定及說明，均無理由，應予駁回。
五、據上論結，本件抗告為無理由，依非訟事件法第46條、第21
    條第2 項、第23條、第24條第1 項，民事訴訟法第495 條之
    1 第1 項、第449 條第1 項、第85條第2 項，裁定如主文。
中    華    民    國    98    年    7     月    6     日
                  民事第一庭  審判長法  官  黃小瑩
                                    法  官  藍雅清
                                    法  官  馬傲霜
以上正本證明與原本無異。
如不服本裁定，僅得於收受本裁定正本送達後10日內，以適用法
規顯有錯誤為理由，向本院提出再抗告狀（須附繕本一份及繳納
再抗告裁判費新臺幣1,000 元），經本院許可後始可再抗告。再
抗告時應提出委任律師或具律師資格之人之委任狀；委任有律師
資格者，另應附具律師資格證書及釋明委任人與受任人間有民事
訴訟法第466 條之1 第1 項但書或第2 項所定關係之釋明文書影
本。
中    華    民    國    98    年    7     月    8     日
                                    書記官  許秋莉


司法院資訊處製作；財團法人民間司法改革基金會備份。
